智慧財產及商業法院民事判決  
111年度民商訴字第30號
原      告  統一企業股份有限公司
法定代理人  羅智先            
訴訟代理人  王乃中律師
            吳霈栩律師
被      告  丹德國際股份有限公司
法定代理人  張少華            
被      告  宜果國際股份有限公司
法定代理人  劉慈純            
共      同
訴訟代理人  李岳霖律師  
複 代理 人  潘昀莉律師
共      同
訴訟代理人  郭晏豪                                  
上列當事人間請求排除侵害商標權行為事件，本院於民國111年9
月27日言詞辯論終結，判決如下：
    主      文
被告應停止販售如附圖一所示之商品，且不得販售、使用相同或
近似於註冊第01314403號及第01704415號商標於同一或類似之商
品。
被告應將如附圖一所示之商品及含有「Vetamin」文字之廣告、
網頁、包裝及其他行銷物件予以銷毀或移除之。
訴訟費用由被告負擔。
原告假執行之聲請駁回。
　　事實及理由
一、原告主張：原告成立於民國56年，係臺灣本土食品、物流、
    保健食品等商品之龍頭公司，長期以來深耕保健食品市場，
    並推出「Metamin健康3D」保健食品，更連續12年獲得SNQ國
    家品質標章、生技大獎，在原告官網及各大賣場皆有鋪貨，
    並分別於96年及103年間向經濟部智慧財產局(下稱智慧局)
    申請「Metamin」商標，指定使用於第5類醫用營養品、營養
    補充品等商品，並分別獲准註冊第01314403號及第01704415
    號商標（如附圖二、三所示，下合稱系爭商標），現仍在商
    標專用期限内。詎被告丹德國際股份有限公司（下稱丹德公
    司）及宜果國際股份有限公司（下稱宜果公司）未經原告同
    意或授權，即擅自生產、販售與系爭商標近似且與指定商品
    同一之含有「Vetamin」文字之植物蛋白營養補充飲（如附
    圖一所示，下稱系爭產品)，已有致相關消費者混淆誤認之
    虞；原告爰分別於110年11月8日及同年12月13日寄發律師函
    ，告知被告等所生產、販售之系爭產品已涉侵權，並要求立
    即停止銷售，被告等仍執意繼續製造並對外販售系爭產品，
    主觀上顯有重大惡意，亦嚴重損害原告之商標權及市場利益
    。為此，爰依商標法第68條第1項第3款、第69條第1、2項規
    定提起本件訴訟，並聲明：㈠如主文第一、二項所示；㈡如獲
    勝訴判決，原告願供擔保請准宣告假執行。
二、被告等則以：系爭產品所使用之「Vetamin」，係被告宜果
    公司經智慧局核准公告註冊第02085869號商標，並指定使用
    於第29類蛋白質牛奶、豆奶、乳製品等商品（如附圖四所示
    ，下稱Vetamin商標），嗣授權被告丹德公司經銷系爭產品
    。又系爭產品係為添加維生素之蛋白植物奶，屬第29類商品
    之範疇，不能因於蛋白植物奶之商品中添加維生素即認屬第
    5類商品中之「營養補充品」，且觀諸被告等於系爭產品所
    使用註冊之「Vetamin」商標及原告註冊之「Metamin」商標
    ，兩者外文文字起首部分無論係在字首、圖形外觀、字體及
    讀音上均大不相同，並無使消費者有混淆誤認之虞，是原告
    指稱被告等侵害系爭商標，並無理由等語資為抗辯，並聲明
    ：㈠原告之訴駁回；㈡如受不利之判決，願供擔保請准宣告免
    為假執行。
三、兩造不爭執事項：(本院卷第317至318頁)
　㈠原告於96年10月9日向智慧局申請「Metamin」商標，並指定
    使用於如附圖二所示之第5類商品，嗣於97年6月16日獲准公
    告為註冊第01314403號商標，現仍於商標權專用期間內。
　㈡原告於103年11月19日向智慧局申請「Metamin」商標，並指
    定使用於如附圖三所示之第5類商品，嗣於104年5月1日獲准
    公告為註冊第01704415號商標，現仍於商標權專用期間內。
　㈢被告宜果公司於109年3月19日向智慧局申請「VETAMIN」商標
    ，並指定使用於如附圖四所示之第29類商品，嗣於109年9月
    16日獲准公告為註冊第02085869號商標。
　㈣被告宜果公司於109年3月19日向智慧局申請「VETAMIN」商標
    ，並指定使用於第5類「藥用喉糖；藥用喉片；糖尿病患者
    用之營養物；維生素；綜合維他命；維他命製劑；礦物質營
    養補充品；植物纖維素營養補充品；乳酸菌營養補充品；營
    養補充劑；營養補充膠囊；抗氧化營養補充劑；糖尿病用藥
    劑；外用藥膏；醫療用血糖測試紙；嬰兒奶粉；嬰兒乳粉；
    嬰兒麥粉；嬰兒米粉；嬰兒豆奶粉。」等商品，嗣於109年1
    2月16日經智慧局以與系爭商標構成高度近似，而以第T0410
    665號審定書為核駁審定，經被告宜果公司提起訴願後，亦
    經訴願駁回確定。
　㈤被告丹德公司生產、販售Vetamin植系營養植物蛋白無加糖配
    方（即系爭產品）；於被告丹德公司之官網訂購系爭產品，
    交易發票係由被告丹德公司所開立，出貨單則由宜果公司所
    開立，且出貨之包裝紙箱及封箱膠條則均載有被告宜果公司
    之字樣。
　㈥被告丹德公司官網對於系爭產品之成份描述及營養師推薦文
    詳如原證19所示，系爭產品之使用說明如原證7即系爭產品
    之外包裝所示。
　㈦原告分別於110年11月8日、110年12月13日向被告等寄發律師
    函，請被告等立即停止侵害註冊第1314403號「Metamin」商
    標。
　㈧被告等委請律師於110年11月12日函覆原告其係行使註冊第02
    085869號「Vetamin」商標所指定註冊於第29號商品範圍之
    商標權利。　
四、得心證之理由：
　　原告主張其為系爭商標之商標權人，詎被告等未經其同意或
    授權，即擅自生產、販售含有Vetamin文字之系爭產品，有
    致相關消費者混淆誤認之虞，已侵害原告之商標權，則為被
    告等所否認，並以前詞置辯。是本件經整理並協議簡化爭點
    後（本院卷第318頁），所應審究者為：㈠系爭產品是否屬智
    慧局所公告商品及服務分類第5類之商品或類似商品？㈡如是
    ，被告等是否有商標法第68條第3款之共同侵害商標權之行
    為？㈢原告依商標法第69條第1、2項之規定，請求排除及防
    止侵害，有無理由？茲分述如下：
  ㈠系爭產品屬智慧局所公告商品及服務分類第5類所稱之「營養
    補充品」：
　⒈依智慧局商標檢索資料服務商品及服務名稱分類查詢(本院卷
    第97頁），可知第5類商品中之第「0503」類營養補充品係
    指「提供特殊營養素或具特定之保健功效，以錠劑、膠囊、
    液狀、粉末狀…等形式供人體攝入，非以治療、矯正人類疾
    病為目的」之商品；而單純歸類為食品、不具特定保健功效
    者之「蛋白質營養補充品」、「蛋白質粉」、「含蛋白質之
    營養粉」等則屬第29類商品。又智慧局頒布之「商品或服務
    分類暨相互檢索參考資料」，係便於行政管理及檢索之用，
    則商品或服務同意或類似與否之認定，自非絕對受該分類所
    拘束。
　⒉系爭產品所使用之Vetamin商標，係指定使用於第29類之「蛋
    白質牛奶、豆奶、乳製品、豆奶粉」等商品，並無指定使用
    於第5類之「營養補充品」之商品，合先敘明。而觀諸被告
    丹德公司官網對於系爭產品之成份描述，係含有「超過40種
    營養成分」、「lOg植物蛋白、500高鈣＋D、B12 B群＋鐵」、
    「l瓶包含素食者需要的完整蛋白質、維生素Bl2及鐵等成分
    」、「幫孩子補充蛋白質、高鈣及膳食纖維，維持骨骼健康
    ，好體力好營養」、「28種維生素礦物質綜合B群、C、鋅可
    調整體質」、「維生素Bl2＋鐵有助紅血球形成」、「高專利
    纖維增加飽足及順暢感」、「高鈣＋維生素D2維持骨骼及牙
    齒健康」及「適合長期營養補給」、「Vetamin的蛋白質佔2
    0%，可做為營養補充」、「Vetamin植物蛋白是全營養配方
    ，可做為不同階段的營養補充品」等文字（本院卷第99至10
    6頁）；又關於三位營養師推薦文中，亦有「挑選營養補充
    品首先要看營養標示。Vetamin植物蛋白的營養標示非常清
    楚……使用維生素D2等營養成分……」、「由於食物來源的限制
    ，全素飲食者容易缺乏蛋白質、維生素B12及鐵等營養素……V
    etamin植物蛋白配方，可補充所有需要的營養素，是方便又
    快速的營養T選擇」及「Vetamin植物蛋白是全植物來源、無
    添加糖、低鈉的配方，天天補充，增強體力」之說明(本院
    卷第108至110頁)，顯見被告等於系爭產品中除有植物性蛋
    白質外，另有添加各種維生素、高鈣、膳食纖維等營養素，
    並將之定位為營養補充飲品，並非單純食品且不具保健療效
    之「蛋白質牛奶、豆奶、乳製品、豆奶粉」商品，而與上開
    第5類商品中有關「補充營養品」之定義相符，是系爭產品
    自屬智慧局所公告商品及服務分類第5類之商品。故被告等
    辯稱系爭產品僅係添加維生素之蛋白植物奶，係屬第29類商
    品而非第5類之營養補充品等語，自非可採。
　㈡被告等於系爭產品使用Vetamin商標，已有商標法第68條第3
    款規定共同侵害原告商標權之情形：
　⒈按未經商標權人同意，為行銷目的而於同一類似之商品或服
    務，使用近似於註冊商標之商標，有致相關消費者混淆誤認
    之虞者，為侵害商標權，商標法第68條第3款定有明文。又
    所謂商標構成相同或近似者，係指以具有通常知識經驗之一
    般商品購買人，於購買時施以通常之注意，就兩商標整體之
    外觀、觀念或讀音隔離觀察，有無引起混同誤認之虞以為斷
    。所謂有致相關消費者混淆誤認之虞者，係指兩商標因相同
    或構成近似，致使同一或類似商品或服務之相關消費者，誤
    認兩商標為同一商標；或雖不致誤認兩商標為同一商標，而
    極有可能誤認兩商標之商品或服務為同一來源之系列商品或
    服務；或誤認兩商標之使用人間有關係企業、授權關係、加
    盟關係或其他類似關係而言（最高行政法院103年度判字第9
    9號判決意旨參照）。
　⒉系爭商標與Vetamin商標相較，二者均為單純未經特別設計之
    7個英文字母所組成之文字商標，其中起首字母均為大寫，
    其餘字母均為小寫，僅起首字母分別為「M」、「V」之差別
    外，其餘字母「etamin」均為相同，外觀上極為相近；再將
    之以一般英文發音於一般實際交易過程連貫唱呼之際，整體
    發音亦極相彷彿。是以，二商標無論外觀、字體及讀音均無
    明顯可資區別之差異，以具有普通知識經驗之消費者，於購
    買時施以普通之注意，可能會誤認兩商品來自同一來源或雖
    不相同但有關聯之來源，應屬構成近似之商標，且近似程度
    高。又系爭產品係屬植物性蛋白質且添加各種維生素、高鈣
    、膳食纖維之營養補充品，已如前述，亦與系爭商標所指定
    使用第5類之營養補充品等商品相同，堪認被告等於系爭產
    品標示Vetamin商標，確有使具有普通知識經驗之相關消費
    者誤認被告等所提供之商品來源與原告相同，或二者間有授
    權、加盟或關係企業等類似關係存在，而有致相關消費者混
    淆誤認之虞，自應構成商標法第68條第3款之商標侵權行為
    。
　⒊又被告宜果公司為Vetamin商標之商標權人，並授權被告丹德
    公司經銷系爭產品（本院卷第308頁），由被告丹德公司負
    責生產、販售系爭產品，並開立交易發票，被告宜果公司則
    負責相關出貨事宜，為兩造所不爭執（本院卷第318頁），
    並有被告丹德公司官方網站、交易發票及明細、系爭產品包
    裝照片、出貨單及外箱照片等在卷可稽（本院卷第53至63頁
    ），堪認被告等係共同侵害原告商標權。
  ㈢原告請求防止及排除侵害為有理由：
　⒈按商標權人對於侵害其商標權者，得請求除去之，有侵害之
    虞者，得請求防止之；商標權人依前項規定為請求時，得請
    求銷毀侵害商標權之物品及從事侵害行為之原料或器具，商
    標法第69條第1項、第2項前段分別定有明文。所謂侵害，乃
    第三人不法妨礙商標專用權之圓滿行使，而商標專用權人無
    忍受之義務。侵害須已現實發生，且繼續存在。所謂有侵害
    之虞，係侵害雖未發生，就現在既存之危險狀況加以判斷，
    其商標專用權有被侵害之可能，而有事先加以防範之必要，
    但不以侵害曾一度發生，而有繼續被侵害之虞為必要（最高
    法院87年度台上字第2319號民事判決意旨參照）。準此，商
    標權人排除侵害的態樣有二，一為排除侵害請求權，旨在排
    除現實已發生之侵害；另一為防止侵害請求權，旨在對現實
    尚未發生之侵害予以事先加以防範。無論是排除侵害、防止
    侵害，均不以侵害人主觀上有故意或過失為要件。
　⒉本件被告等有共同侵害原告商標權之行為，業如前述，而被
    告等既曾為侵害原告商標權之行為，且經原告以律師函要求
    停止侵害行為後，仍持續製造、販售系爭產品，顯有持續侵
    害原告商標權之情事，則原告依上開規定，請求被告等應停
    止販售如附圖一所示之商品，且不得販售、使用相同或近似
    於系爭商標於同一或類似之商品；亦應將如附圖一所示之商
    品及含有「Vetamin」文字之廣告、網頁、包裝及其他行銷
    物件予以銷毀或移除，於法即無不合，應予准許。
五、綜上所述，原告依商標法第68條第3項、第69條第1、2項之
    規定，請求如主文第一、二項所示之排除及防止侵害，即為
    有理由，應予准許。
六、本判決原告勝訴部分，性質上係禁止被告等不得為一定行為
    或應為特定行為，本質上不適於宣告假執行，故此部分原告
    假執行之聲請應予駁回。
七、本件事證已臻明確，兩造其餘攻擊防禦方法及所提證據，經
    本院審酌後，核與判決結果不生影響，爰不另逐一論述，附
    此敘明。
訴訟費用負擔之依據：智慧財產案件審理法第1條，民事訴訟法
第78條。　
中　　華　　民　　國　　111 　年　　10　　月　　25　　日
                          智慧財產第三庭
                                  法  官　林怡伸
以上正本係照原本作成。
如對本判決上訴，須於判決送達後20日之不變期間內，向本院提
出上訴狀。如委任律師提起上訴者，應一併繳納上訴審裁判費。
中　　華　　民　　國　　111 　年　　10　　月　　31　　日
　　　　　　　　　　　　　　　    書記官  鄭楚君
附圖
附圖一（即系爭產品）                     (本院卷第19頁) 

附圖二（註冊第01314403號Metamin商標） 註冊號：00000000 商標名稱：Metamin 申請日：96年10月9日 註冊公告日：97年6月16日 商標圖樣顏色：墨色 指定使用類別及名稱 第5類：中藥，西藥，醫用營養品，營養補充品，營養補充劑，雞精，蜆精，海藻片，纖維減肥粉，含蛋白質營養添加劑，綜合維他命及礦物質之營養補充品，營養補充液，蟲草精，卵磷脂粉，乳酸菌錠，魚油膠囊，靈芝膠囊，甲殼質膠囊，蟲草精，小麥胚芽精油丸。  

附圖三（註冊第01704415號Metamin商標） 註冊號：00000000 商標名稱：Metamin 申請日：103年11月19日  註冊公告日：104年5月1日  商標圖樣顏色：墨色 指定使用類別及名稱 第5類： 中藥，西藥，醫用營養品，醫療檢驗用製劑，營養補充品，營養補充錠，綜合維他命及礦物質之營養補充品，營養補充液，農業用藥，衛生口罩，衛生棉，填牙材料，隱形眼鏡清潔液，捕蟲紙，動物用藥品，嬰兒奶粉，已裝藥急救箱，空氣淨化劑，保健貼布，紙尿布，生理褲，胸部護理墊。  

附圖四（Vetamin商標） 註冊號：00000000 商標名稱：VETAMIN 申請日：109年3月19日  註冊公告日：109年9月16日  商標圖樣顏色：墨色 指定使用類別及名稱 第29類： 食用油；乾製果蔬；糖漬果蔬；經保存處理的水果；經調製的種子；脫水果蔬；果醬；蜜餞；果凍；獸乳；乳水；蛋白質牛奶；豆奶；乳酸菌乳粉；奶粉；乳製品；羊乳片；豆奶粉；經調製的堅果。